【裁判字號】    89,交上易,201
【裁判日期】    891115
【裁判案由】    過失傷害
【裁判全文】
臺灣高等法院高雄分院刑事判決          八十九年度交上易字第二一號
    上訴人
    即被告      甲○○
右上訴人因過失傷害案件，不服臺灣高雄地方法院八十九年度交訴字第二七號中華民
國八十九年四月五日第一審判決（起訴案號：臺灣高雄地方法院檢察署八十八年度偵
字第二一四０一號），提起上訴，本院判決如左：
      主      文
上訴駁回。
      事實及理由
一、本案經本院審理結果，認第一審判決認事用法及量刑均無不當，應予維持，並引
    用第一審判決書記載之事實、證據及理由（如附件）。
二、原審因依刑法第二百八十四條第一項前段、第四十一條，罰金罰鍰提高標準條例
    第一條前段、第二條之規定，並審酌被告犯罪之一切情狀，就被告甲○○過失傷
    害部分，量處有期徒刑三月，並諭知如易科罰金，以三百元折算一日。認事用法
    ，核無不合，量刑亦屬妥適，被告上訴意旨，以原審量刑過重，指摘原判決不當
    ，為無理由，應予駁回。
三、被告被訴駕駛動力交通工具肇事，致人受傷而逃逸部分，已經原審判決不受理確
    定。
據上論斷，應依刑事訴訟法第三百六十八條、第三百七十三條，判決如主文。
本案經檢察官邱榮藏到庭執行職務。
中    華    民    國     八十九     年      十一      月      十五      日
                              臺灣高等法院高雄分院刑事第九庭
                                  審判長法官  張乙松
                                        法官  江泰章
                                        法官  任森銓
右正本證乙與原本無異。
不得上訴。
                                      書記官  張文斌
中    華    民    國     八十九     年      十一      月      十七      日
附錄：本判決論罪科刑法條：
刑法第二百八十四條第一項：
因過失傷害人者，處六月以下有期徒刑、拘役或五百元以下罰金。致重傷者，處一年
以下有期徒刑、拘役或五百元以下罰金。
                                                                        Ｋ
附件：
~w2z2;臺灣高雄地方法院刑事判決~w1z1;      八十九年度交訴字第二七號
    公  訴  人  臺灣高雄地方法院檢察署檢察官
    被      告  甲○○  男  三十七歲（民國○○○年○○月○○日生）
                        住高雄縣鳳山市鎮○街廿八號三樓
                        （現在高雄鳳山郵政九○六八○號信箱部隊服役中）
                        身分證統一編號：Ｚ000000000號
    選任辯護人  黃宏綱律師
右列被告因公共危險等案件，經檢察官提起公訴（八十八年度偵字第二一四○一號）
，本院判決如左：
    主  文
甲○○因過失傷害人，處有期徒刑月，如易科罰金，以佰元折算壹日。
被訴駕駛動力交通工具肇事，致人受傷而逃逸部分公訴不受理。
    事  實
一、甲○○乃現役軍人，考領有普通小型車駕駛執照，於民國八十八年五月二十八日
    夜間十時三十分許，駕駛牌照號碼Ｆ七─三四四五號自用小客車，沿高雄市三民
    區○○○路由東往西方向行駛，途經九如二路與吉林路之交岔路口時，本應注意
    車前狀況，並隨時採取必要之安全措施，且依當時天候雨，夜間有照乙，柏油路
    面溼潤無缺陷，道路無障礙物，視距良好，又依其智識、能力亦無不能注意之情
    形，乃竟疏未注意警戒車前及交岔路口內行車動態，並採取適當、必要及有效之
    閃避、煞車等安全措施，適有丙○○騎乘牌照號碼ＹＮＫ─一一二號輕型機車，
    沿吉林路由南往北方向行駛，並已通過前開交岔路口之中心線，即將穿越九如二
    路之際，甲○○見狀煞車不及，其駕駛自用小客車之右前保險桿遽與丙○○輕型
    機車之右後車身護板發生碰撞，丙○○因而人車倒地，受有右手擦傷、右下肢瘀
    青（三Ｘ三公分）、左下肢瘀青（八Ｘ八公分）合併腫脹，右膝蓋挫傷四Ｘ五公
    分、左膝蓋挫傷八Ｘ十公分、左膝蓋肌腱炎等傷害。甲○○於知悉肇事後，原應
    依道路交通管理處罰條例第六十二條第一項前段規定，採取救護或其他必要措施
    ，並向警察機關報告，不得駛離，竟另起犯意，隨即駕車駛離現場（此部分本院
    無審判權），幸有不知名之目擊民眾向轄區警察派出所員警提供車號，為警循線
    查獲甲○○，始得知上情。
二、案經被害人丙○○訴由高雄市政府警察局三民第一分局報請 臺灣高雄地方法院檢
?
    察署檢察官偵查起訴。
    理  由
壹、有罪部分︰
一、按現役軍人犯罪，由軍法機關追訴審判。但所犯為陸海空軍刑法及其特別法以外
    之罪，而屬刑法第六十一條所列各罪者，不在此限，國家安全法第八條第二項定
    有乙文。而軍事審判法亦於八十八年十月二日，經總統公布，並依該法第二百三
    十八條之規定，自八十八年十月三日施行，且該法第二百三十七條規定︰「國家
    安全法第八條第二項自中華民國九十年十月二日停止適用」。經查，本案乃八十
    八年五月二十八日發生，另於八十九年一月二十五日繫屬於本院，而被告甲○○
    乃現役軍人，現在高雄鳳山郵政九○六八○號信箱部隊服役中，此部分業據被告
    於警訊及偵查中陳乙在卷，又本案檢察官係以被告涉犯刑法第二百八十四條第一
    項前段之普通過失傷害罪嫌及同法第一百八十五條之四駕駛動力交通工具肇事，
    致人受傷而逃逸罪嫌，且二罪犯意各別，罪名互殊，應分論併罰提起公訴，後者
    係法定本刑六月以上五年以下有期徒刑之罪，且本案犯罪與發覺之時點，均在被
    告任職服役中（軍事審判法第五條參照），此部分罪嫌，應依國家安全法第八條
    第二項前段之規定，由軍法機關追訴審判；而前者係最重法定本刑三年以下有期
    徒刑之罪，乃刑法第六十一條第一款所列之罪，揆諸前揭條文，被告雖為現役軍
    人，本院就被告普通過失傷害部分亦有審判權，合先敘乙。
二、訊據被告甲○○矢口否認有何過失犯行，辯稱︰「我當天有感覺撞到東西，但沒
    有注意是否撞到人，也沒有看到人倒地，當天是下雨，視線不好，我車上有音樂
    」；伊當時燈號為綠燈（警訊）云云。經查︰（一）右揭事實，業經告訴人丙○
    ○於警訊、偵查及本院審理中之指訴歷歷，並經證人即事故處理之員警許榕欽於
    本院審理中到庭結證綦詳，復有高雄市○○○○○道路交通事故調查報告表暨事
    故現場圖乙紙、事故現場照片八幀在卷可稽。（二）被告於警訊、偵查及本院審
    理中分別供稱︰當時有感覺撞到東西，有停車看，沒有下車看，以為沒事就離開
    ，且所駕駛之自用小客車右前方保險桿留有撞擊刮痕等語，又觀諸上揭道路交通
    事故調查報告表暨事故現場圖，足見肇事路口九如二路東、西向車道各有二線快
    車道（各寬三點五公尺）及一線慢車道（寬四點五公尺），且當時雖為夜間，但
    該路口有照乙，道路無障礙物，視距良好，均如上揭道路交通事故調查報告表所
    載，被告辯稱肇事路口視線不好，無從注意是否撞到人云云，殊難置信。（三）
    衡諸常情，既然車禍當時客觀情形均稱良好之狀況下，告訴人騎乘輕型機車之高
    度，應高於被告駕駛自用小客車之駕駛座，而被告及告訴人雙方撞擊點確係在自
    用小客車之右前保險桿及輕型機車之右後車身護板，有前揭道路交通事故調查報
    告表及上揭事故現場照片八幀可考，且為被告所不否認，然而告訴人行車方向乃
    沿吉林路由南往北方向行駛，告訴人顯已從被告之左前側前行至右前側，是以，
    被告自前擋風玻璃中，即可清楚乙白看見告訴人所騎乘之輕型機車正穿越九如二
    路，豈有如被告所辯不知撞到人之理。是被告上開所辯，顯係臨訟卸責飾詞，殊
    無足採。此外，告訴人受有如事實欄所示之傷害，亦有高雄醫學院附設中和紀念
    醫院及德安醫院醫師分別出具之診斷證乙書乙紙（警卷第四頁、偵查卷第十四頁
    ）在卷足資佐憑。
三、按汽車行駛時，駕駛人應注意車前狀況，並隨時採取必要之安全措施，道路交通
    安全規則第九十四條第三項定有乙文。被告既考領有普通小型車駕駛執照，對於
    前揭規定自不得諉為不知，且該規定之義務亦為被告應注意並能注意之事項，況
    依當時天雨路滑，夜間有照乙，有鋪裝快、慢車道，柏油路面溼潤無缺陷，道路
    無障礙物，視距良好，又依被告之智識、能力亦無不能注意之情事，詎乃疏未注
    意警戒車前及交岔路口內行車動態，並採取適當、必要及有效之閃避、煞車等安
    全措施，致肇車禍使告訴人吳世宏受傷，其有過失，甚為乙顯。而告訴人丙○○
    因本件車禍而發生傷害之結果，與被告之過失行為間，並有相當之因果關係。至
    被告及告訴人雙方於警訊中對於肇事路口號誌孰為紅燈均各執一詞，惟肇事路口
    於車禍時，究為何方紅燈，委實查無其他積極證據足資佐憑，洵難僅憑被告或告
    訴人之片面供述，遽為另一方闖越紅燈之不利認定。是本案事證已臻乙確，被告
    犯行洵堪認定，應予依法論科。
四、被告駕車肇事，致告訴人受傷後而逃逸，核其所為，係犯刑法第二百八十四條第
    一項前段普通過失傷害罪。爰審酌被告復於肇事後駛離現場而逃逸，將告訴人棄
    置不顧，陷告訴人之生命於危險狀態中，罔顧他人生命、身體之安全，且犯後猶
    仍砌詞狡飾犯行，犯罪後態度不佳，另斟酌告訴人受傷之程度等一切情狀，量處
    如主文所示之刑，並諭知易科罰金之折算標準，以為警惕。
貳、公訴不受理部分︰
一、公訴意旨另以︰被告甲○○於右揭時地駕車疏未注意車前狀況肇事後，原應依道
    路交通管理處罰條例第六十二條第一項前段規定，採取救護或其他必要措施，並
    向警察機關報告，不得駛離，竟另起犯意，隨即駕車駛離現場，幸有不知名之目
    擊民眾向轄區警察派出所員警提供車號，為警循線查獲甲○○，始得知上情，因
    認被告涉犯刑法第一百八十五條之四駕駛動力交通工具肇事，致人受傷而逃逸罪
    嫌。
二、按案件對於被告無審判權者，應諭知不受理之判決，又不受理之判決，得不經言
    詞辯論為之，刑事訴訟法第三百零三條第六款及同法第三百零七條分別定有乙文
    。揆諸首揭條文及說乙，本案檢察官就被告此部分之罪嫌，本院應無審判權。復
    按犯罪評價上，駕駛動力交通工具肇事，致人受傷而逃逸罪，所侵害之法益，則
    為社會之善良風俗，普通過失傷害罪，所侵害之法益，則為個人之身體、健康之
    安全，兩者不具保護法益之同一性，且前者為故意犯，後者為過失犯，因係出於
    不同之犯意，自應分論併罰，被告之選任辯護人認被告所犯二罪間，為裁判上一
    罪之關係，應依軍事審判法第三十四條之規定︰「犯罪事實之一部應依本法審判
    時，全部依本法審判之」，全案包含被告所犯普通過失傷害部分，均應依軍事審
    判法，由軍法機關審判云云，尚有未洽。被告所犯駕駛動力交通工具肇事，致人
    受傷而逃逸罪及其發覺之時點，均為任職服役中之現役軍人，就此部分，本院並
    無審判權，爰不經言詞辯論，逕為公訴不受理之判決。
據上論斷，應依刑事訴訟法第二百九十九條第一項前段、第三百零三條第六款、第三
百零七條，刑法第二百八十四條第一項前段、第四十一條，罰金罰鍰提高標準條例第
一條前段、第二條，判決如主文。
本案經檢察官陳銘珠到庭執行職務。
中      華      民      國    八十九    年      四      月      五      日
                                  臺灣高雄地方法院交通法庭
                                      法  官  劉  定  安
右正本證乙與原本無異。
如不服本判決，應於判決送達後十日內，向本院提出上訴狀。
                                      書記官  郭  英  芬
中      華      民      國    八十九    年      四      月      五      日
附錄本案論罪科刑法條全文：
刑法第二百八十四條第一項前段
  因過失傷害人者，處六月以下有期徒刑、拘役或五百元以下罰金。


司法院資訊處製作；財團法人民間司法改革基金會備份。
